臺灣臺南地方法院家事裁定　　　　　　　96年度財管字第87號
聲　請　人　合作金庫商業銀行股份有限公司
法定代理人　乙○○
代　理　人　甲○○
上聲請人聲請選任被繼承人丙○○、丁○○之遺產管理人事件，
本院裁定如下：
    主      文
選任財政部國有財產局臺灣南區辦事處臺南分處為被繼承人丙○
○、丁○○之遺產管理人。
聲請程序費用新臺幣壹仟元由被繼承人丙○○、丁○○之遺產負
擔。
    理      由
一、按繼承人均拋棄其繼承權者，準用關於無人承認繼承之規定
    ，民法第1176條第6項定有明文。又繼承開始時，繼承人之
    有無不明，而不能依民法第1177條選定遺產管理人時，得由
    利害關係人聲請法院選任之。民法第1178條第2項亦定有明
    文。揆諸前揭規定意旨，於繼承人皆拋棄其繼承權，無人繼
    承時，亦應許利害關係人聲請法院選任遺產管理人，俾為遺
    產之處置。
二、本件聲請意旨略以：按繼承開始時，繼承人因故不能管理遺
    產，亦無遺囑執行人者，利害關係人或檢察官得聲請法院選
    任遺產清理人，非訟事件法第154條第l項定有明文，聲請人
    即債權人為利害關係人，與債務人丙○○、丁○○間給付借
    款訴訟已終結，而該二人已分別於民國95年12月8日及94年
    11月16日死亡，且全部繼承人均已陳明拋棄繼承 (鈞院受理
    案號96年度繼字第120號、95年度繼字第18號)，今為取回提
    存物，茲檢附提存書、裁定書、鈞院假扣押併案通知影本各
    乙份。又因繼承人郭三慧即郭俊麟對於被繼承人丙○○、丁
　　○○之遺產狀況較為熟稔，為此請鈞院准裁定選任郭三慧即
  　郭俊麟為被繼承人丙○○、丁○○之遺產清理人，俾便取回
    提存物。
三、經查聲請人主張之上開事實，業據提出本院90年度裁全字第
    6361號假扣押裁定、90年度存字第3831號提存書、92年度聲
    字第1054號裁定、93年度存字第88號提存書、90年度南院鵬
    執全實字第3580號民事執行處通知、南院慶89年度執湘字第
    15101號債權憑證、96年5月23日96年度繼字第120號、95 年
    9月15日95年度繼字第18號拋棄繼承准予備查通知函等件為
    憑 (均影本)，復經本院依職權調取上開卷宗核閱無誤，堪
    信為真實。次查被繼承人丙○○、丁○○之繼承人均已聲明
    拋棄繼承權，而聲請人為被繼承人之債權人，其以利害關係
    人身分聲請選任被繼承人之遺產管理人，自屬合法，應予准
    許，先此敘明。
四、按公示催告期限屆滿，無繼承人承認繼承時，其遺產於清償
    債權，並交付遺贈物後，如有剩餘，歸屬國庫；又按非公用
    國有財產以財政部國有財產局為管理機關，民法第1185條、
    國有財產法第12條分別定有明文。查本件被繼承人丙○○、
　　丁○○之繼承人均已拋棄繼承權，足見渠等對被繼承人遺產
 　 之處置已漠不關心，且郭三慧亦具狀陳明不願擔任被繼承人
    之遺產管理人，實難期其將來執行職務能克盡職守，公正客
    觀，以善盡管理人之職務，而被繼承人之遺產，倘無人承認
    繼承時，於清償債權，交付遺贈物後，將歸屬國庫，故由國
    有財產局擔任被繼承人之遺產管理人，尚無不妥。據此，為
    使遺產之處置順利進行，並考量遺產管理之專業性與公平性
　　，本院認選任財政部國有財產局臺灣南區辦事處臺南分處為
  　被繼承人之遺產管理人，較為適當。
五、依非訟事件法第157條，裁定如主文。
中　　華　　民　　國　　96　　年　　11　　月　　5 　　日
                家事法庭    法  官  林富郎
上為正本係照原本作成。
如不服本裁定，應於裁定送達後10日內向本院提出抗告狀（附具
繕本），並應繳納抗告費新台幣1000元。
中　　華　　民　　國　　96　　年　　11　　月　　5 　　日
                            書記官  劉毓如
